臺灣臺北地方法院民事判決　　　　　　 99年度重訴字第749號
原　　　告　陳酉村
　　　　　　陳祥和
　　　　　　陳慧娥
上3 人共同
訴訟代理人　楊明廣律師
被　　　告　陳易聖
　　　　　　　　　　　（現於臺灣臺中監獄執行中）
上列原告因被告業務過失致死案件，提起刑事附帶民事訴訟（本
院98年度交重附民字第14號）請求侵權行為損害賠償，經本院刑
事庭裁定移送前來，本院於民國100 年9 月20日言詞辯論終結，
判決如下：
    主  文
被告應給付原告陳酉村新臺幣壹佰拾貳萬仟壹佰拾玖元，
及自民國九十八年十一月二十八日起至清償日止，按年息百分之
五計算之利息。
被告應各給付原告陳祥和、陳慧娥新臺幣壹萬陸仟陸佰陸拾捌元
，及均自民國九十八年十一月二十八日起至清償日止，按年息百
分之五計算之利息。
原告其餘之訴均駁回。
訴訟費用由被告負擔十分之二，餘由原告負擔。
本判決第一項於原告陳酉村以新臺幣肆拾肆萬元為被告供擔保後
，得假執行。
本判決第二項於原告陳祥和、陳慧娥各以新臺幣伍仟元為被告供
擔保後，得假執行。
原告其餘假執行之聲請駁回。
    事  實
一按訴狀送達後，原告不得將原訴變更或追加他訴，但擴張或減
  縮應受判決事項之聲明者，不在此限，民事訴訟法第255 條第
  1 項第3 款定有明文。經查，本件原告於民國98年11月18日起
  訴時對被告聲明為：請求被告給付原告陳酉村新臺幣（下同）
  395 萬7,161 元，原告陳祥和、陳慧娥各300 萬元，及均自起
  訴狀繕本送達之日起至清償日止，按年利率5%計算之利息（見
  本院附民卷第2 頁）。嗣於100 年1 月18日具狀，原告陳酉村
  部分減縮為312 萬2,829 元，原告陳祥和、陳慧娥部分均減縮
  為216 萬6,668 元（見本院卷第42頁），參照前述規定，應予
  准許。
二原告起訴主張：被告前於98年5 月22日中午12點38分左右，宏
  洲海產有限公司（下稱宏洲公司）所有之2806-LN 號自用小貨
  車，為宏洲公司執行職務時，在臺北縣烏來鄉忠治村37號前撞
  及被害人林美鳳，被害人經送醫後仍於同日下午2 點20分左右
  不治死亡。原告陳酉村為被害人之配偶，原告陳祥和、陳慧娥
  分為被害人之子、女，依民法第184 條第1 項前段、第192 條
  第1 項、第2 項及第194 條規定請求被告負損害賠償責任。其
  中原告陳酉村主張：(1)醫療費2,369 元。(2)殯葬費93萬5,913
  元。(3)撫養費151 萬8,189 元：以行政院主計處統計之98年度
  臺北市平均每人月消費額為24,263元，內政部統計處製作之97
  年臺灣地區簡易生命表，被害人尚有餘命28.03 年，依霍夫曼
  式計算一次性給付總額，以包括被害人在內之扶養義務人共3
  人計算，合計151 萬8,189 元。(4)慰撫金300 萬元：原告陳酉
  村與被害人結褵多年，情感及精神上所受損失至為鉅大，請求
  被告賠償300 萬元。上開金額合計545 萬7,161 元，扣除原告
  陳酉村已領取之第三人責任險補償金150 萬元，及宏洲公司給
  付之損害賠償83萬3,332 元（原告於99年8 月10日撤回對宏洲
  公司之訴），被告尚應給付312 萬2,829 元。原告陳祥和、陳
  慧娥則均主張其等遭逢喪母之悲痛，情感及精神上所受損失至
  為鉅大，請求被告各賠償300 萬元精神慰撫金，扣除宏洲公司
  給付之損害賠償各83萬3,332 元，被告尚應給付原告陳祥和、
  陳慧娥各216 萬元6,668 萬元。並聲明：(1)被告應給付原告陳
  酉村312 萬元2,829 萬元，及自起訴狀繕本送達之日起至清償
  日止，按年利率5%計算之利息。(2)被告應給付原告陳祥和216
  萬元6,668 萬元，及自起訴狀繕本送達之日起至清償日止，按
  年利率5%計算之利息。(3)被告應給付原告陳慧娥216 萬元
  6,668 萬元，及自起訴狀繕本送達之日起至清償日止，按年利
  率5%計算之利息。(4)願供擔保聲請宣告假執行。
三被告則以：對於其就系爭事故之發生應負完全過失責任，及原
  告支出醫療費用2,369 元、喪葬費用93萬5,913 元等均不爭執
  ，惟原告請求之撫養費及慰撫金額均過高等語，資為抗辯。並
  聲明：原告之訴駁回。
四被告於98年5 月22日中午12點38分左右，駕駛宏州公司所有之
  2806-LN 號自用小貨車，沿新北市烏來鄉忠治村臺九甲線由西
  往東方向行駛，為宏洲公司執行職務，行經臺北縣烏來鄉忠治
  村37號前時，疏未減速慢行，亦未注意車前狀況，貿然以時速
  60公里之速度行駛，而撞及被害人，經送往財團法人天主教耕
  莘醫院急救，仍於同日下午2 點20分左右因顱內出血，引發神
  經性休克死亡等情，有當事人登記聯單、道路交通事故現場圖
  、臺灣臺北地方法院檢察署相驗屍體證明書等在卷可參（見本
  院附民卷第6-8 頁），且為被告不爭執，堪信為真實。又被告
  因本件交通事故所犯業務過失致死案件，迭經本院刑事庭以98
  年度交訴字第95號判決判處有期徒刑8 月確定在案，有上開刑
  事判決書在卷可稽（見本院附民卷第76-77 頁），則被告對本
  件車禍事故之發生自應負完全過失責任，且其過失與被害人之
  死亡結果有相當因果關係，原告主張被告應負侵權行為損害賠
  償責任，堪予採信。
五按因故意或過失，不法侵害他人之權利者，負損害賠償責任。
  民法第184 條第1 項前段定有明文。本件被告因超速行駛、疏
  未注意車前狀況致被害人死亡，而原告陳酉村為被害人之配偶
  ，原告陳祥和為被害人之子，原告陳慧娥為被害人之女，有戶
  籍謄本在卷足憑（見本院附民卷第9-11頁），是原告依侵權行
  為法則請求被告賠償，自屬有據，茲就原告得請求賠償之項目
  及金額析述如下：
(一)醫療費2,369 元及殯葬費93萬5,913 元：
  按不法侵害他人致死者，對於支出醫療及增加生活上需要之費
  用或殯葬費之人，亦應負損害賠償責任，民法第192 條第1 項
  定有明文。查原告陳酉村主張其為被害人支出醫療費2,369 元
  及殯葬費93萬5,913 元之情，業據其提出醫療費用收據、免用
  統一發票收據、北海公園墓地管理委員會等相關單據存卷可證
  （均見本院附民卷），且為被告不爭執，是原告陳酉村請求被
  告給付醫療費2,369元及殯葬費93萬5,913元，合計93萬8,282
  元，為有理由，應予准許。
(二)扶養費：
(1)按被害人對於第三人負有法定扶養義務者，加害人對於該第三
  人亦應負損害賠償責任，民法第192 條第1 項定有明文。次按
  民法第1116條之1 規定：「夫妻互負扶養之義務，其負扶養義
  務之順序與直系血親卑親屬同，其受扶養權利之順序與直系血
  親尊親屬同。」，第1117條第1 項規定：「受扶養權利者，以
  不能維持生活而無謀生能力者為限。同條第2 項規定：前項無
  謀生能力之限制，於直系血親尊親屬不適用之。即直系血親尊
  親屬受扶養者，雖不以無謀生能力為必要，仍須以不能維持生
  活者為限，最高法院著有87年度臺上字第1696號判決意旨可參
  ，是配偶受扶養者，仍以不能維持生活者為限。查經本院依職
  權調原告陳酉村98年度稅務電子閘門財產所得調件明細表所示
  ，其98年度雖有共計4 筆財產資料，財產總額245 萬4,600 元
  ，惟除土地價值232 萬500 元外，其上建物價值僅13萬2,100
  元，三陽汽車一部亦價值無幾，陽信銀行投資額僅2,000 元，
  且無任何所得資料（見本院卷第26-28 頁），則依行政院內政
  部公告之98年臺北市最低生活費14,558元，尚不足認定原告陳
  酉村能維持生活，自得請求被告賠償扶養費。
(2)原告陳酉村為被害人之配偶，42年4 月16日生，其於被害人死
  亡時年約56歲，依98年臺北市簡易生命表所示，原告陳酉村之
  餘命為29.07 年，自其60歲退休時起尚有25.07 年（於得請求
  餘命年數之內）。而原告陳酉村除被害人外，尚有一子一女，
  依民法第1115條、第1116條之1 規定，應由被害人及原告陳祥
  和、陳慧娥分擔扶養義務，是本件若將扶養費以一次支付之方
  式為請求，應按年別5%單利複式霍夫曼計算法計算並扣除中間
  利息（第一期中間利息不扣除）。依行政院主計處公佈之98年
  度臺北市平均每人月消費額為24,656元，原告僅請求以24,263
  元計算，每年為29萬1,156 元（24,263元×12月），其得請求
  之扶養費為160 萬1,331 元（計算式為司法院霍夫曼0.9a版）
  ，原告陳酉村僅請求151萬8,189元，為有理由，應予准許。
(三)慰撫金：按不法侵害他人致死者，被害人之父、母、子、女及
  配偶，雖非財產上之損害，亦得請求賠償相當之金額，民法第
  第194 條定有明文。查原告陳酉村為被害人之配偶，結縭多年
  ，共同撫養子女長大，因此車禍事故，天人永別，精神上自必
  感受莫大痛苦，其學歷為國小畢業、擔任臨時工，無固定收入
  ；原告陳祥和、陳慧娥為被害人之子女，現兩人均已成年，本
  得略盡孝道以報母親養育之情，徒留子欲養而親不待之遺憾，
  原告陳祥和學歷為高職畢業、目前擔任工地技術工，名下房地
  及投資款等財產總額738萬7,204元（陳祥和98年度稅務電子閘
  門財產所得調件明細表，見本院卷第29-31 頁）；原告陳慧娥
  二專畢業，現為家庭主婦，98年間之薪資、股利給付總額24萬
  5,090 元，財產總額30,180元（陳慧娥98年度稅務電子閘門財
  產所得調件明細表，見本院卷第32-33 頁），本院斟酌實際情
  況，認原告三人請求之慰撫金部分，原告陳酉村120 萬，原告
  陳祥和、陳慧娥各100 萬元為適當，原告逾此數額之請求，為
  無理由。
(四)原告陳酉村已依強制汽車責任保險法第40條規定受領汽車交通
  事故特別補償金150 萬元，且為兩造不爭執，依強制汽車責任
  保險法第42條第1 項：「特別補償基金依第40條規定所為之補
  償，視為損害賠償義務人損害賠償金額之一部分；損害賠償義
  務人受賠償請求時，得扣除之。」之規定，該筆補償金視為損
  害賠償金額之一部分，應予以扣除。再宏洲公司已賠償原告各
  83萬3,332 元，亦應予以扣除。是原告陳酉村得請求之金額為
  365 萬6,471 元（938,282 ＋1,518,189 ＋120,000 ），扣除
  上開補償金150 萬元、已受領之賠償83萬3,332 元後，被告應
  給付原告陳酉村132 萬3,139 元；原告陳祥和、陳慧娥得請求
  之金額各為85萬元，扣除已受領之賠償83萬3,332 元後，被告
  應各給付原告陳祥和、陳慧娥16,668元。
六綜上而論，原告本於侵權行為之法則，請求被告給付原告陳酉
  村132 萬3,139 元、原告陳祥和、陳慧娥各16,668元，及均自
  訴狀送達翌日（即98年11月28日，被告僅就送達翌日起負遲延
  責任）起至清償日止，各按年息5%計算之利息，為有理由，應
  予准許。原告逾此部分請求，則為無理由，應予駁回。又原告
  陳明願供擔保，聲請宣告假執行，核無不合，爰酌定相當擔保
  金額准許之，至原告敗訴部分，其假執行之聲請已失其附麗，
  應予駁回。
七本件事證已臻明確，兩造其餘攻擊防禦方法，及未予援用之證
  據，經本院斟酌後，認均不足以影響本判決之結果，自無逐一
  詳予論駁之必要，附此敘明。
八訴訟費用負擔依據：民事訴訟法第79條。
中    華    民    國   100    年    10    月    14    日
                  民事第六庭    法  官  邱蓮華
如對本判決上訴，須於判決送達後20日內向本院提出上訴狀。如
委任律師提起上訴者，應一併繳納上訴審裁判費。
中    華    民    國   100    年    10    月    17    日
                                書記官  曾寶生